【裁判字號】    97,訴,849
【裁判日期】    970829
【裁判案由】    清償借款
【裁判全文】
臺灣臺南地方法院民事判決               97年度訴字第849號
原      告  甲○○
被      告  財政部國有財產局台灣南區辦事處台南分處(即黃
            進明之遺產管理人)
法定代理人  丙○○
訴訟代理人  乙○○
上列當事人間請求清償借款事件，經本院於民國97年8月25日言
詞辯論終結，判決如下：
    主     文
被告應於被繼承人黃進明之遺產範圍內給付原告新臺幣玖拾伍萬
貳仟貳佰壹拾貳元，及自民國九十七年五月十六日起至清償日止
，按年息百分之五計算之利息。
訴訟費用新台幣玖仟玖佰壹拾元由被告於被繼承人黃進明之遺產
範圍內負擔。
    事實及理由
一、原告起訴主張：訴外人黃進明生前邀原告為連帶保證人，於
    民國84年11月22日向華南商業銀行股份有限公司（下稱華南
    銀行）借款新台幣（下同）115萬元，嗣黃進明於民國93 年
    5月25日死亡，而上開借款債務並未清償，經華南銀行持鈞
    院87年度促字第15317號支付命令聲請強制執行，於鈞院93
    年度執字第39299號執行事件中，扣押原告於中華商業銀行
    台南分行之存款，並已收取952,212元。是原告代黃進明向
    華南銀行清償本金898,764元，及自93年4月1日起至清償日
    止按年息7.435%計算之利息，並自93年5月2日起至清償日止
    ，其逾期在6個月以內者按上開利率10%，逾期超過6個月部
    分，按上開利率20%計算之違約金，暨程序費用7,190元，合
    計952,212元，有華南銀行簽立之債權額確定證明書、代位
    清償抵押權隨同移轉證明書可參。又黃進明死亡後，其全部
    繼承人均向法院聲明拋棄繼承，經原告聲請鈞院95年度財管
    字第93號、95年度家抗字第53號指定被告為黃進明之遺產管
    理人確定，爰依保證、消費借貸之法律關係請求被告於黃進
    明之遺產範圍內，如數給付。並聲明：如主文所示。
二、被告抗辯：就原告確係代被繼承人黃進明向華南銀行清償95
    2,212元並不爭執，惟請求法院依法判決被告僅於黃進明之
    遺產範圍內為給付。
三、得心證之理由：
    按當事人主張之事實，經他造於準備書狀內或言詞辯論時或
    在受命法官、受託法官前自認者，無庸舉證，民事訴訟法第
    279條第1項定有明文。經查，被告就原告確實有代被繼承人
    黃進明向華南銀行清償之事實並無爭執（卷31頁筆錄），足
    認被告就原告代黃進明向華南銀行清償本金、利息、違約金
    暨程序費用合計952,212元之事實業已自認，參以原告提出
    華南銀行西臺南分行開立之債權額確定證明書及代位清償抵
    押權隨同移轉證明書，另經本院向華南銀行西台南分行調閱
    本件貸款申請書、借據、攤還表、費用紀錄表、87年度促字
    第15317號支付命令暨確定證明書、93年度執字第39299號扣
    押命令及收取命令及證明書查核明確，是原告係因連帶保證
    人而代債務人黃進明向華南銀行為清償952,212元，足堪認
    定。又訴外人黃進明已死亡，其繼承人均已拋棄繼承，被告
    經本院95年度財管字第93號、95年度家抗字第53號指定為黃
    進明之遺產管理人，亦經本院調閱上開卷宗查明，從而，原
    告請求被告就被繼承人黃進明遺產範圍內給付952,212元，
    及自支付命令送達翌日即97年5月16日起至清償日止，按年
    息百分之五計算之利息，自屬有據，應予准許。
四、本件訴訟費用確定為9,910元，應由敗訴之被告負擔，本院
    併依職權宣告之。
五、結論：本件原告之訴為有理由，依民事訴訟法第78條、第87
    條第1項，判決如主文。
中    華    民    國    97    年    8     月    29    日
                  民事第三庭    法  官  蔡孟珊
以上正本係照原本作成。
如對本判決上訴，須於判決送達後20日內向本院提出上訴狀，並
依民事訴訟法第77條之16繳交上訴費用。
中    華    民    國    97    年    8     月    29    日
                                書記官  吳幸芳


司法院資訊處製作；財團法人民間司法改革基金會備份。
